臺灣臺北地方法院刑事判決　　　　　　　　　　　　九十一年度易字第一二一五號
　　公　訴　人　臺灣臺北地方法院檢察署檢察官
　　被　　　告　丁○○
　　　　　　　　乙○○
　　　　　　　　丙○○
右列被告等因違反國家安全法等案件，經檢察官聲請簡易判決處刑（九十年度偵字第
一六二二五號），本院認不宜以簡易判決處刑（九十一年簡字第二九五○號），改依
通常程序審理，判決如左：
    主  文
丁○○未經許可入國，處有期徒刑參月，如易科罰金以參佰元折算壹日；又共同行使
偽造私文書，足以生損害於公眾及他人，處有期徒刑參月，如易科罰金以參佰元折算
壹日，扣案偽造之「甲○○」輕型機車駕駛執照壹張沒收；應執行有期徒刑伍月，如
易科罰金以參佰元折算壹日，扣案偽造之「甲○○」輕型機車駕駛執照壹張沒收；緩
刑參年。
乙○○藏匿犯人，處有期徒刑參月，如易科罰金以參佰元折算壹日；又共同行使偽造
私文書，足以生損害於公眾及他人，處有期徒刑參月，如易科罰金以參佰元折算壹日
，扣案偽造之「甲○○」輕型機車駕駛執照壹張沒收；應執行有期徒刑伍月，如易科
罰金以參佰元折算壹日，扣案偽造之「甲○○」輕型機車駕駛執照壹張沒收；緩刑參
年。
丙○○共同行使偽造私文書，足以生損害於公眾及他人，處有期徒刑參月，如易科罰
金以參佰元折算壹日，扣案偽造之「甲○○」輕型機車駕駛執照壹張沒收；緩刑參年
。
    事  實
一、丁○○為大陸地區寧夏回族自治區人民，明知大陸地區人民入出境臺灣地區，應
    向內政部警政署入出境管理局申請許可，未經許可者不得入出境，竟未經許可在
    大陸地區廈門市以人民幣三萬元之代價，由姓名年藉不詳之大陸地區人士介紹、
    安排自大陸平潭搭乘漁船，於民國八十四年三月間某日，未經內政部警政署入出
    境管理局許可，自臺灣地區基隆八斗子附近登陸偷渡入境，旋即由姓名年藉不詳
    之成年計程車司機接應、搭載，並送至乙○○位於宜蘭縣宜蘭市○○街八一巷四
    號之住處，而乙○○明知丁○○為偷渡入境台灣之犯人，乙○○仍加以藏匿，嗣
    因接應之人無法再為聯絡，丁○○即長住上址迄今。
二、另丁○○、乙○○與丙○○三人共同基於犯意之聯絡，明知丙○○之媳婦甲○○
    之輕型機車駕駛執照並未遺失，竟共同選取丁○○之照片一張，另由丙○○提供
    其不知情之媳婦甲○○之身分證一張及印章一枚，再持丁○○之照片及甲○○之
    身分證及印章等資料，於九十一年七月二十一日，前往交通部公路總局臺北區監
    理所宜蘭監理站申請甲○○輕型機車駕駛執照遺失之補發，並盜用甲○○之印章
    填蓋在汽（機）車駕駛人異動登記書，使承辦公務員信以為真而登載於其職務上
    所掌之公文書，並為前開載為姓名甲○○而貼有丁○○照片之輕型機車駕駛執照
    之補發，足以生損害於甲○○及監理機關管理之正確性，嗣該補發之「甲○○」
    輕型機車駕駛執照即交由丁○○使用；丁○○明知該「甲○○」之駕駛執照係偽
    造，竟於九十一年八月十日，持該偽造之「甲○○」輕型機車駕駛執照前住臺北
    市松山機場，向復興航空運輸股份有限公司（下稱復興航空公司，址設臺北市○○路一三九號九樓）之櫃檯人員行使該偽造之駕駛執照，以購入復興航空公司之
    機票，欲搭復興航空公司第ＧＥ○二○一號班次之民用航空飛機前往金門旅遊，
    嗣於同日上午七時三十分許，在臺北松山機場之一號登門查驗證照時，仍持該偽
    造之「甲○○」駕駛執照供航警查驗，足生損害於甲○○及航警單位檢查之正確
    性而當場為警識破查獲，並扣得該偽造「甲○○」輕型機車駕駛執照一張。
三、案經內政部警政署航空警察局臺北分局報請臺灣臺北地方法院檢察署檢察官偵查
    後聲請以簡易判決處刑，本院刑事庭認不宜以簡易判決處刑，改依通常程序審理
    。
    理  由
一、訊據被告丁○○、乙○○與丙○○等三人對於右揭犯罪事實均坦承不諱，互核相
    符，並經證人陳佳家慧證述屬實，復有偽造之「甲○○」輕型機車駕駛執照一張
    、汽（機）車駕駛人異動登記書一紙及復興航空公司電子票收據／登機證三紙扣
    案可資佐證，本件事證明確，被告等三人犯行均堪予認定。
二、按入出國及移民法業於八十八年五月二十一日經總統公布，並經行政院定於八十
    八年五月二十一日施行生效 (中央法規標準法第十四條參照)，國家安全法則係
    於八十一年七月廿九日公布施行，且入出國及移民法第一條已明文規定「為統籌
    入出國管理，確保國家安全；規範移民事務，落實移民輔導，特制定本法。本法
    未規定者，適用其他有關法律之規定。」，即其立法精神，已涵蓋國家安全法第
    一條所規定「為確保國家安全，維護社會安定，特制定本法」之內容，則性質上
    後法應為前法之特別法，即依入出國及移民法第五十四條規定論處。被告丁○○
    未經許可進入中華民國境內，係犯入出國及移民法第五十四條之未經許可入國罪
    。公訴人認被告丁○○此部份所為係違反國家安全法第三條第一項之規定而應依
    同法第六條第一項處罰，尚有誤會，起訴法條應予變更。被告乙○○藏匿未經許
    可入境之大陸地區人民丁○○，係犯刑法第一百六十四條第一項之藏匿人犯罪。
    又被告丁○○、乙○○與丙○○等三人另犯刑法第二百十六條、第二百十四條、
    第二百十二條及第二百十條之行使偽造特種文書罪、行使使公務員登載不實罪及
    行使偽造私文書罪。被告等三人就所犯行使使公務員登載不實罪及行使偽造私文
    書罪部份，有犯意聯絡、行為分擔，皆為共同正犯。被告等三人先後二次行使偽
    造之「甲○○」輕型機車駕駛執照之犯行，時間緊接，罪名與犯罪構成要件相同
    ，顯係基於概括犯意而為，應依連續犯規定論以一罪，並加重其刑。又被告等三
    人所犯行使偽造特種文書罪、行使使公務員登載不實罪及行使偽造私文書罪間，
    有方法、結果牽連關係，應從一重之行使偽造文書罪處斷。又被告等三人盜用印
    文為偽造汽（機）車駕駛人異動登記書之部分行為，渠等偽造後復持以行使，偽
    造之低度行為為行使之高度行為所吸收，均不另論罪；公訴意旨雖未論及被告等
    三人行使偽造私文書之犯行，惟此部分犯行與右揭被告等三人行使使公務員登載
    不實罪部分之犯行有方法、結果牽連關係，屬裁判上一罪，為起訴效力所及，本
    院自得併予審理，附此敘明。被告丁○○、乙○○各所犯上開二罪，罪名與構成
    要件不同，犯意各別，應均予分論併罰。爰分別審酌被告等三人犯罪之動機、目
    的、手段、所生損害及犯罪後態度等一切情狀，各量處如主文所示之刑，被告丁○○、乙○○部份並定渠等之應執行刑，並均諭知易科罰金之折算標準。又被告
    丁○○、乙○○分別所犯之未經許可入國罪及藏匿人犯罪後，刑法第四十一條業
    於九十年一月十日修正公佈施行，於同年月十二日生效，關於易科罰金之折算標
    準業經修正為同法條第一項前段「犯最重本刑為五年以下有期徒刑以下之刑之罪
    ，而受六個月以下有期徒刑或拘役之宣告，因身體、教育、執業、家庭之關係或
    其他正當事由，執行顯有困難者，得以一元以上三元以下折算一日，易科罰金」
    ，是就形式上觀察，修正前後之法律顯有不同，應認為法律有變更；經比較新舊
    法結果，舊法並無有利於被告，應依刑法第二條第一項前段適用裁判時之法律，
    依修正後刑法第四十一條第一項前段諭知易科罰金之折算標準，附此說明。末查
    被告等三人前均未曾受有期徒刑以上刑之宣告，有臺灣高等法院檢察署刑案紀錄
    簡覆表三份附卷可稽，渠等犯罪後均已知悔悟，本院認渠等經此教訓後，當無再
    犯之虞，因認對渠等所宣告之刑，均以暫不執行為適當，爰併予宣告緩刑三年，
    以勵來茲，而啟自新。扣案偽造之「甲○○」輕型機車駕駛執照一張，係被告等
    三人所有，因犯罪所得之物，依刑法第三十八條第一項第三款之規定宣告沒收。
據上論斷，應依刑事訴訟法第四百五十二條、第二百九十九條第一項前段、第三百條
，入出國及移民法第五十四條，刑法第十一條前段、第二條第一項前段、第二十八條
第一百六十四條第一項、第二百十六條、第二百十四條、第二百十條、第五十五條、
第四十一條第一項前段、第五十一條第五款、第七十四條第一款、第三十八條第一項
第三款，罰金罰鍰提高標準條例第一條前段、第二條，判決如主文。
本案經檢察官陳清茂到庭執行職務
中      華      民      國      九十一    年    十一    月    二十八    日
                                  臺灣臺北地方法院刑事第六庭
                                      法    官    吳  孟  良
右正本證明與原本無異。
如不服本判決，應於判決送達後十日內向本院提出上訴狀 (應附繕本)。
                                      書 記 官    田  華  仁
中      華      民      國      九十一    年    十一    月    二十八    日
附錄本案論罪科刑法條：
入出國及移民法第五十四條
未經許可入出國或受禁止出國處分而出國者，處三年以下有期徒刑、拘役或科或併科
新臺幣九萬元以下罰金。
刑法第二百十一條
偽造、變造公文書，足以生損害於公眾或他人者，處一年以上七年以下有期徒刑。
刑法第二百十四條
明知為不實之事項，而使公務員登載於職務上所掌之公文書，足以生損害於公眾或他
人者，處三年以下有期徒刑、拘役或五百元以下罰金。
刑法第二百十六條
行使第二百十條至第二百十五條之文書者，依偽造、變造文書或登載不實事項或使登
載不實事項之規定處斷。
刑法第一百六十四條第一項
藏匿犯人或依法逮捕拘禁之脫逃人或使之隱避者，處二年以下有期徒刑、拘役或五百
元以下罰金。
